臺灣高雄地方法院刑事判決　　　　　　　　　　　　　九十年度易字第三六三八號
　　公　訴　人　臺灣高雄地方法院檢察署檢察官
　　被　　　告　丙○○○
　　被　　　告　乙○○
　　被　　　告　丁○○
右列被告因傷害案件，經檢察官提起公訴（九十年度偵字第六九二號），本院判決
如左：
    主  文
丙○○○傷害人之身體，處拘役參拾日，如易科罰金，以參佰元折算壹日。
乙○○、黃玉考均無罪。
    事  實
一、丙○○○於民國九十年三月二十二日下午三時許，因民間互助會款糾紛，至高雄
    縣梓官鄉○○路十六號甲○○住處，與甲○○對帳並索討債務，雙方一言不合，
    遂發生爭吵，進而相互拉扯，詎丙○○○竟基於普通傷害之犯意，出手毆打甲○○頭部、身體，致甲○○受有頭部外傷左顱枕挫傷血腫（5×5公分）、右顱頂挫
    傷血腫（5×5公分）、臉部右臉頰打撲挫傷紅腫、右下頷挫裂傷（4×2.5公分）
    、右前臂挫傷紅腫瘀血、左前臂挫傷紅腫瘀血等傷害。
二、案經甲○○訴由臺灣高雄地方法院檢察署檢察官偵查起訴。
    理  由
壹、論罪科刑部分：
  一、訊據被告丙○○○固坦承有與告訴人甲○○拉扯及拉其頭髮，惟矢口否認有傷
      害之犯行，辯稱：當天下午伊先自行去向告訴人討債，告訴人說她不識字，伊
      便回家找伊女兒乙○○及胞弟丁○○再度前往，告訴人出手拉其項鍊，伊就出
      手拉她頭髮，後來告訴人進廚房拿刀子，丁○○就將刀子撥開，伊女兒便叫伊
      回家，伊並未出手毆打告訴人云云。惟查，被告丙○○○於右揭時地傷害告訴
      人成傷之事實，業據告訴人於偵查中指訴綦詳，核與證人即本件處理員警羅慶
      昌於偵查中證稱：有人打電話報警說有債務糾紛，其便至現場處理，到現場時
      看見被告及告訴人在門口爭吵，告訴人臉部有抓傷血跡，並指稱遭被告三人毆
      打等語；嗣於本院審理時亦到庭證稱：當天我到的時候就發現告訴人的右嘴角
      有抓破的傷痕，但沒有流血，我到現場就只有發現他們在爭吵，告訴人跟我說
      被告三人打她，但我沒有看到，我也沒有找其他的證人製作筆錄等語；另證人
      黃章超亦到庭證稱：當天我去找甲○○收會錢，我發現甲○○與丙○○○在拉
      扯，甲○○拿一把刀子，丁○○把她的刀子撥開，甲○○說要報警，後來警察
      來了，我就走了等語。此外復有告訴人提出之驗傷診斷書、高雄縣警察局岡山
      分局勤務指揮中心受理各類案件記錄表各一紙附卷可稽，參以被告丙○○○自
      偵查中及本院審理時均坦承與告訴人甲○○有發生拉扯或拉其頭髮等語，可見
      被告丙○○○顯係因互助會糾紛與甲○○雙方一言不合，先相互拉扯，進而基
      於普通傷害之犯意，出手毆打甲○○殆可置信。被告丙○○○上開所辯，顯係
      事後避就之詞，不足採信，事證明確，被告丙○○○犯行堪以認定。
二、核被告丙○○○所為，係犯刑法第二百七十七條第一項之傷害罪。爰審酌被告丙○○○與告訴人原屬熟識，因債務糾紛，不知循法律途徑解決，竟以暴力相向，
    實屬不智之舉，且其犯後飾詞狡辯，犯後態度尚非良好，及告訴人所受之傷害亦
    非重大等一切情狀，量處如主文所示之刑，並諭知易科罰金之折算標準。
貳、無罪部分：
  一、公訴意旨另以：被告乙○○、丁○○與丙○○○於民國九十年三月二十一日下
      午三時許，至高雄縣枰官鄉○○路十六號，向甲○○索討債務，雙方一言不合
      ，乙○○及丁○○竟與丙○○○三人基於犯意之聯絡，共同出手毆打甲○○頭
      部、身體，致甲○○受有頭部外傷左顱枕挫傷血腫（5×5公分）、右顱頂挫傷
      血腫（5×5公分）、臉部右臉頰打撲挫傷紅腫、右下頷挫裂傷（4×2.5公分）
      、右前臂挫傷紅腫瘀血、左前臂挫傷紅腫瘀血等傷害，因認被告乙○○、丁○○亦共同涉有刑法第二百七十七條第一項之傷害罪嫌云云。
  二、按犯罪事實應依證據認定之，無證據不得推定其犯罪事實。且不能證明被告犯
      罪者，應諭知無罪之判決，刑事訴訟法第一百五十四條、第三百零一條第一項
      分別定有明文。又認定不利於被告之事實，須依積極證據，苟積極證據不足為
      不利於被告事實之認定時，即應為有利於被告之認定，更不必有何有利之證據
      。另刑事訴訟法上所謂認定犯罪事實之證據，係指足以認定被告確有犯罪行為
      之積極證據而言，該項證據自須適合於被告犯罪事實之認定，始得採為斷罪資
      料（最高法院三十年上字第八一六號判例、最高法院二十九年上字第三一０五
      號判例參照）。若證據資料在經驗科學上或論理法則上尚有對被告較為有利之
      存疑，而無從依其他客觀方法排除此項合理之可疑，即不得以此資料作為斷罪
      之基礎。刑事訴訟制度受「倘有懷疑，則從被告之利益為解釋」、「被告應被
      推定為無罪」之原則所支配，故得為訴訟上之證明者，無論為直接或間接證據
      ，須客觀上於一般人均不致有所懷疑，而達於確信之程度者，始可據為有罪之
      認定，倘其證明尚未達於「確信」之程度，而有合理可疑存在時，即難據以為
      被告不利認定，換言之，在法律判斷上，即不能為被告有罪之認定。
  三、訊據被告乙○○、丁○○均堅決否認有何共同傷害告訴人之犯行，被告乙○○
      辯稱：當天下午伊等三人去找告訴人對帳，其母丙○○○與告訴人發生拉扯，
      伊就拉其母要離開，告訴人進去拿出一把菜刀，被丁○○撥下來，告訴人便報
      警，伊未毆打告訴人等語；被告丁○○則辯稱：當天伊是騎機車經過，看到告
      訴人與其姊丙○○○發生拉扯，告訴人並拿出一把刀，伊見狀便將刀子撥開，
      告訴人報警伊即走至門口等語。經查，告訴人於偵查中雖指訴被告乙○○、黃
      文亦有出手毆打伊頭部云云。然於審理時經本院多次傳拘均不到庭指證，其於
      偵查中片面指訴是否與事實相符已不無疑議；另查，據證人即到場處理之員警
      羅慶昌於本院審理時到庭證稱：當天我到的時候就發現告訴人的右嘴角有抓破
      的傷痕，但沒有流血，我到現場就只有發現他們在爭吵，告訴人跟我說被告三
      人打她，但我沒有看到，我也沒有找其他的證人製作筆錄等語；另證人黃章超
      於本院審理時亦證稱：當天我去找甲○○收會錢，我發現甲○○與丙○○○在
      拉扯，甲○○拿一把刀子，丁○○把她的刀子撥開，甲○○說要報警，後來警
      察來了，我就走了，當時沒看到被告三人圍毆甲○○等語。互核上開證人所述
      與被告乙○○、丁○○所供情節尚相符合，是被告乙○○、丁○○辯稱伊等未
      共同毆打告訴人一情即非子虛，應可置信。
  四、此外復查無其他積極證據足認被告乙○○、丁○○亦有參與共同圍毆告訴人之
      犯行，其等共同傷害犯行自屬不能證明，依上開說明，自應為無罪之諭知。
據上論斷，應依刑事訴訟法第二百九十九條第一項前段、第三百零一條第一項，刑法
第二百七十七條第一項、第四十一條，罰金罰鍰提高標準條例第一條前段、第二條，
判決如主文。
中      華      民      國      九十一      年    五    月    三十一    日
                                  臺灣高雄地方法院刑事第二庭
                                      法  官    陳志銘
右正本證明與原本無異。
如不服本判決，應於判決送達後十日內，向本院提出上訴狀。
                                      書記官    洪生輝
中      華      民      國      九十一      年    六    月      五      日
